臺灣嘉義地方法院民事判決　九十一年度訴字第一四號
　　原　　　告　陸軍總司令部
　　法定代理人　霍守業
　　訴訟代理人　乙○○
　　　　　　　　甲○○
　　被　　　告　己○○
　　　　　　　　丁○○
　　　　　　　　丙○○
　　　　　　　　戊○○
右當事人間請求拆屋還地事件，本院判決如左：
　　主　　　文
被告丁○○應將坐落嘉義縣大林鎮○○段第六二九之五地號土地，如附件嘉義縣大林地政
事務所民國九十一年四月十一日複丈成果圖所示編號１所示面積０‧００一九公頃、編號
２所示面積０‧０一三三公頃、編號３所示面積０‧００一三公頃之地上建物拆除，以及
將編號４所示面積０‧一四五五公頃、編號５所示面積０‧０七三八公頃土地之地上作物
及舖設水泥除去，並將上開土地交還予原告。
前項之履行期間為六個月。
被告應連帶給付原告新台幣陸萬貳仟零玖拾伍元，及自民國九十年五月十二日起至清償日
止，按年息百分之五計算之利息。
被告丁○○應自民國九十年五月一日起至返還上開土地之日止，按年給付原告新台幣壹萬
貳仟玖佰陸拾玖元及依序自各該年應給付日之翌日起至清償日止，按年息百分之五計算之
利息。
原告其餘之訴駁回。
訴訟費用由被告丁○○負擔。
本判決第一項於原告以新台幣伍拾伍萬元為被告丁○○供擔保後，得假執行，但被告丁○○如於假執行程序實施前，以新台幣壹佰陸拾伍萬零陸佰元為原告預供擔保，得免為假執
行。
本判決第三項於原告以新台幣貳萬壹仟元為被告擔保後，得假執行，但被告如於假執行程
序實施前，以新台幣陸萬貳仟零玖拾參元為原告預供擔保，得免為假執行。
本判決第四項於判決確定前如清償期已屆至，原告以新台幣肆仟肆佰元為被告丁○○預供
擔保後，得假執行，但被告丁○○如於假執行程序實施前，以新台幣壹萬貳仟玖佰陸拾玖
元為原告預供擔保，得免為假執行。
原告其餘假執行之聲請駁回。
　　事　　　實
甲、原告方面：
　一、聲明：
　　（一）被告應共同將坐落嘉義縣大林鎮○○段第六二九之五地號土地，如嘉義縣大林
　　　　　地政事務所民國九十一年四月十一日複丈成果圖所示編號１所示面積０‧００
　　　　　一九公頃、編號２所示面積０‧０一三三公頃、編號３所示面積０‧００一三
　　　　　公頃之地上建物拆除，以及將編號４所示面積０‧一四五五公頃、編號５所示
　　　　　面積０‧０七三八公頃土地之地上作物除去，並將上開土地交還予原告。
　　（二）被告應連帶給付原告新台幣（以下同）十二萬四千一百元，及自民國九十年五
　　　　　月一日起至返還上開土地之日止，按每年申報地價年息百分之十計算之不當得
　　　　　利，並均自民國九十年五月十二日起至清償日止，按年息百分之五計算之利息
　　　　　。
　　（三）訴訟費用由被告連帶負擔。
　　（四）原告願供擔保，請准予宣告假執行。
　二、陳述：
　　（一）坐落嘉義縣大林鎮○○段第六二九之五地號土地，係原告管理之國有地，被告
　　　　　四人之父劉佐堯於民國四十七年間未經原告允准，擅於系爭土地上搭蓋房屋居
　　　　　住，並於房屋周圍種植竹林營利，其占有狀況如嘉義縣大林地政事務所民國九
　　　　　十一年四月十一日複丈成果圖所示編號１所示面積０‧００一九公頃為磚木造
　　　　　涼棚，編號２所示面積０‧０一三三公頃為未保存登記磚木造平房，編號３所
　　　　　示面積０‧００一三公頃為木造涼棚，編號４所示面積０‧一四五五公頃為竹
　　　　　林及舖設水泥空地，編號５所示面積０‧０七三八公頃為竹林，顯係無權占有
　　　　　，嗣訴外人劉佐堯於六十三年十二月二十六日死亡，系爭地上房屋與竹林即由
　　　　　劉佐堯之妻王數真、長子丙○○、次子丁○○、三子戊○○、四子劉國中（已
　　　　　更名為己○○）繼承，又訴外人王數真於八十八年三月二十三日死亡，仍由被
　　　　　告丙○○、丁○○、戊○○、己○○繼承，上開地上房屋及地上作物既係被告
　　　　　四人所有，被告四人自應將上開房屋拆除，地上作物除去，並將土地返還原告
　　　　　。
　　（二）依民法第一百七十九條規定，無法律上原因而受利益，致他人受損害，應返還
　　　　　其利益；又無權占用他人土地，可獲得相當於租金之利益，為社會通常之觀念
　　　　　，亦有最高法院六十一年度台上字第一六九五號判例可稽；被告四人之父劉佐
　　　　　堯未經原告允許，擅於系爭土地上搭蓋房屋居住，種植竹林營利，係屬無權占
　　　　　有，已詳如上開陳述，依土地法第一百零五條准用第九十七條規定：「城市地
　　　　　方房屋之租金，以不超過土地及其建築物申報總價額年息百分之十為限」，被
　　　　　告四人自繼承劉佐堯上開遺產後，即一直居住於系爭土地上，並收取竹林營利
　　　　　，爰請求比照法定租金標準年息百分之十計算，並請求自起訴之日起即九十年
　　　　　四月三十日追溯前五年（即自八十五年五月一日起）之相當於租金之不當得利
　　　　　，而查系爭土地八十三年七月一日起之申報地價係九十元，八十六年七月一日
　　　　　起迄起訴之日止之申報地價為一百一十元，則被告四人基於繼承關係而居住使
　　　　　用系爭土地，應連帶給付原告相當於租金之不當得利為十二萬四千一百七十一
　　　　　元，並自起訴之翌日即九十年五月一日起至交還土地之日止，按每年申報地價
　　　　　年息百分之十計算之不當得利，即均自九十年五月十二日起至清償日止，按年
　　　　　息百分之五計算之利息。
　　（三）另按被告之被繼承人劉佐堯係六十三年十二月二十六日死亡，依修正前民法第
　　　　　一千一百七十四條第二項規定：「前項拋棄，應於知悉得繼承之時起二個月內
　　　　　，以書面向法院、親屬會議或其他繼承人為之」，被告丙○○、戊○○、己○○遲至九十年四月三十日始協議拋棄地上建物，顯然已逾應於知悉得繼承之時
　　　　　起二個月內之規定，其拋棄已屬無效，且拋棄繼承係指全部拋棄而言，如為一
　　　　　部拋棄，即不生拋棄之效力（見最高法院六十七年台上字第三四四八號判例）
　　　　　，系爭地上竹木及檳榔是被告四人之父母親所種植，為被告丁○○所自認，被
　　　　　告丙○○、戊○○、己○○未表明拋棄繼承，其拋棄亦不生效力。
　三、證據：提出土地登記謄本一紙、地價謄本一紙、劉佐堯繼承系統表一紙、戶謄本六
　　　件、現場照片一紙為證，並請求勘驗現場。
乙、被告方面：
　　一、聲明：
　　　（一）原告之訴及假執行之聲請均駁回。
　　　（二）訴訟費用由原告負擔。
　　　（二）如為不利之判決願供擔保請准予免為假執行。
　　二、陳述：
　　　（一）對於坐落嘉義縣大林鎮○○段第六二九之五地號土地，係原告管理之國有地
　　　　　　，被告四人之父母劉佐堯、王數真曾於系爭土地上搭蓋房屋居住，並於房屋
　　　　　　周圍種植竹木、檳榔，嗣劉佐堯於六十三年十二月二十六日死亡，系爭地上
　　　　　　房屋與竹林即由劉佐堯之妻王數真及被告丙○○、丁○○、戊○○、己○○
　　　　　　繼承，又王數真於八十八年三月二十三日死亡，仍由被告丙○○、丁○○、
　　　　　　戊○○、己○○繼承，現系爭土地之地上物占有狀況如嘉義縣大林地政事務
　　　　　　所九十一年四月十一日複丈成果圖所示編號１所示面積０‧００一九公頃為
　　　　　　磚木造涼棚，編號２所示面積０‧０一三三公頃為未保存登記磚木造平房，
　　　　　　編號３所示面積０‧００一三公頃為木造涼棚，編號４所示面積０‧一四五
　　　　　　五公頃為竹林及舖設水泥空地，編號５所示面積０‧０七三八公頃為竹林之
　　　　　　事實不否認，然以被告四人之父劉佐堯原係任職陸軍第七訓練中心上尉訓練
　　　　　　官，自四十六年結婚後，因生活困難，且無住屋，而軍方亦無眷舍配給，蒙
　　　　　　當時訓練中心指揮官口頭准許，在系爭土地上蓋屋居住，並自四十六年起設
　　　　　　立戶籍，其後每屆指揮官均了解被告之父蓋屋居住之狀況，從未令被告之父
　　　　　　拆除房屋，是以，系爭土地上前開房屋及地上作物，均非無權使用。
　　　（二）又系爭土地上之建物及地上物已非被告丙○○、戊○○及己○○所有，因被
　　　　　　告四人於九十年四月三十日即訂立遺產分割協議書，被告丙○○、戊○○及
　　　　　　己○○三人已將系爭土地上之房屋及地上物之處分權均拋棄，是被告丙○○
　　　　　　；戊○○及己○○已無事實上處分權，自無從為拆除或除去，原告請求被告
　　　　　　丙○○、戊○○及己○○應將上開建物及地上作物除去，並將上開土地返還
　　　　　　原告，容有誤會。
　　　（三）另被告丙○○、戊○○及己○○早已自系爭建物遷出，並未居住於系爭建物
　　　　　　，其中己○○的戶籍仍在系爭建物所在地，僅係因故未遷出而已，是丙○○
　　　　　　、戊○○及己○○事實上既未占用系爭土地，自無獲得所未相當於租金之不
　　　　　　當得利可言，從而，原告主張被告應連帶給付新台幣二十三萬元一千一百九
　　　　　　十一元及自九十年五月一日起迄清償日止按每年申報地價年息百分之十計算
　　　　　　之利息，自非可採。
　　　（四）再者，系爭土地坐落嘉義縣大林鎮中坑偏遠郊區，附近除一、二戶農舍外，
　　　　　　平時即供原告軍事訓練所用，人跡罕至，其經濟或商業上的利用價值甚低，
　　　　　　是縱被告丁○○確有占用系爭土地或有相當於租金之不當得利，原告主張以
　　　　　　每年申報地價年息百分之十計算之不當得利，亦顯屬過高，應以年息百分之
　　　　　　一計算始相當。
　　三、證據：提出遺產分割協議書一紙、答辯書一紙、本院六十一年易字第二九八號刑
　　　　事判決一紙、黃復興辦公室函一紙為證。
　　理　　　由
一、本件原告主張：坐落嘉義縣大林鎮○○段第六二九之五地號土地，係原告管理之國有
　　地，被告四人之父劉佐堯於四十七年間未經原告允准，擅於系爭土地上搭蓋房屋居住
　　，並於房屋周圍種植竹林營利，顯係無權占有，嗣訴外人劉佐堯於六十三年十二月二
　　十六日死亡，系爭地上房屋與竹林即由劉佐堯之妻王數真、長子丙○○、次子丁○○
　　、三子戊○○、四子己○○繼承，又訴外人王數真於八十八年三月二十三日死亡，仍
　　由被告丙○○、丁○○、戊○○、己○○繼承，現系爭土地之地上物占有狀況如附件
　　嘉義縣大林地政事務所九十一年四月十一日複丈成果圖所示編號１所示面積０‧００
　　一九公頃為磚木造涼棚，編號２所示面積０‧０一三三公頃為磚木造平房，編號３所
　　示面積０‧００一三公頃為木造涼棚，編號４所示面積０‧一四五五公頃為竹林及舖
　　設水泥空地，編號５所示面積０‧０七三八公頃為竹林，上開地上房屋及地上作物既
　　係被告四人所有，爰依據民法第七百六十七條之規定，請求被告四人自應將上開房屋
　　拆除，地上作物除去，並將土地返還原告，另依民法第一百七十九條規定，無法律上
　　原因而受利益，致他人受損害，應返還其利益；又無權占用他人土地，可獲得相當於
　　租金之利益，為社會通常之觀念，被告四人之父劉佐堯未經原告允許，擅於系爭土地
　　上搭蓋房屋居住，種植竹林營利，係屬無權占有，已詳如上開陳述，依土地法第一百
　　零五條准用第九十七條規定：「城市地方房屋之租金，以不超過土地及其建築物申報
　　總價額年息百分之十為限」，被告四人自繼承劉佐堯上開遺產後，即一直居住於系爭
　　土地上，並收取竹林營利，爰請求比照法定租金標準年息百分之十計算，並請求自起
　　訴之日起即九十年四月三十日追溯前五年（即自八十五年五月一日起）之相當於租金
　　之不當得利，而查系爭土地八十三年七月一日起之申報地價係九十元，八十六年七月
　　一日起迄起訴之日止之申報地價為一百一十元，則被告四人基於繼承關係而居住使用
　　系爭土地，應連帶給付原告相當於租金之不當得利為十二萬四千一百七十一元，並自
　　起訴之翌日即九十年五月一日起至交還土地之日止，按每年申報地價年息百分之十計
　　算之不當得利，即均自九十年五月十二日起至清償日止，按年息百分之五計算之利息
　　等語。被告則以：對於坐落嘉義縣大林鎮○○段第六二九之五地號土地，係原告管理
　　之國有地，被告四人之父母劉佐堯、王數真曾於系爭土地上搭蓋房屋居住，並於房屋
　　周圍種植竹木、檳榔，嗣劉佐堯於六十三年十二月二十六日死亡，系爭地上房屋與竹
　　林即由劉佐堯之妻王數真及被告丙○○、丁○○、戊○○、己○○繼承，又王數真於
　　八十八年三月二十三日死亡，仍由被告丙○○、丁○○、戊○○、己○○繼承，現系
　　爭土地之地上物占有狀況如嘉義縣大林地政事務所九十一年四月十一日複丈成果圖所
　　示編號１所示面積０‧００一九公頃為磚木造涼棚，編號２所示面積０‧０一三三公
　　頃為磚木造平房，編號３所示面積０‧００一三公頃為木造涼棚，編號４所示面積０
　　‧一四五五公頃為竹林及舖設水泥空地，編號５所示面積０‧０七三八公頃為竹林之
　　事實不否認，然以被告四人之父劉佐堯原係任職陸軍第七訓練中心上尉訓練官，自四
　　十六年結婚後，因生活困難，且無住屋，而軍方亦無眷舍配給，蒙當時訓練中心指揮
　　官口頭准許，在系爭土地上蓋屋居住，並自四十六年起設立戶籍，其後每屆指揮官均
　　了解被告之父蓋屋居住之狀況，從未令被告之父拆除房屋，是以，系爭土地上前開房
　　屋及地上作物，均非無權使用，又系爭土地上之建物及地上物已非被告丙○○、戊○○及己○○所有，因被告四人於九十年四月三十日即訂立遺產分割協議書，被告丙○○、戊○○及己○○三人已將系爭土地上之房屋及地上物之處分權均拋棄，是被告丙○○；戊○○及己○○已無事實上處分權，自無從為拆除或除去，原告請求被告丙○○、戊○○及己○○應將上開建物及地上作物除去，並將上開土地返還原告，容有誤
　　會，另被告丙○○、戊○○及己○○早已自系爭建物遷出，並未居住於系爭建物，其
　　中己○○的戶籍仍在系爭建物所在地，僅係因故未遷出而已，是丙○○、戊○○及己○○事實上既未占用系爭土地，自無獲得所未相當於租金之不當得利可言，從而，原
　　告主張被告應連帶給付二十三萬元一千一百九十一元及自九十年五月一日起迄清償日
　　止按每年申報地價年息百分之十計算之利息，自非可採，再者，系爭土地坐落嘉義縣
　　大林鎮中坑偏遠郊區，附近除一、二戶農舍外，平時即供原告軍事訓練所用，人跡罕
　　至，其經濟或商業上的利用價值甚低，是縱被告丁○○確有占用系爭土地或有相當於
　　租金之不當得利，原告主張以每年申報地價年息百分之十計算之不當得利，亦顯屬過
　　高，應以年息百分之一計算始相當等語置辯。
二、本件原告所主張坐落嘉義縣大林鎮○○段第六二九之五地號土地，係原告管理之國有
　　地，被告四人之父劉佐堯於四十七年間於系爭土地上搭蓋房屋居住，並於房屋周圍種
　　植竹林等地上作物，嗣訴外人劉佐堯於六十三年十二月二十六日死亡，系爭地上房屋
　　與竹林地上作物即由劉佐堯之妻王數真、長子丙○○、次子丁○○、三子戊○○、四
　　子己○○繼承，又訴外人王數真於八十八年三月二十三日死亡，仍由被告丙○○、丁○○、戊○○、己○○繼承，現系爭土地之地上物占有狀況如附件嘉義縣大林地政事
　　務所九十一年四月十一日複丈成果圖所示編號１所示面積０‧００一九公頃為磚木造
　　涼棚，編號２所示面積０‧０一三三公頃為未保存登記磚木造平房，編號３所示面積
　　０‧００一三公頃為木造涼棚，編號４所示面積０‧一四五五公頃為竹林及舖設水泥
　　空地，編號５所示面積０‧０七三八公頃為竹林之事實，業據原告提出土地之登記謄
　　本一份在卷為證，並經本院履勘現場及囑託嘉義縣大林地政事務所測量，分別製有勘
　　驗筆錄及土地複丈成果圖（即本判決附件）在卷足憑，復為兩造所不爭執，堪信為真
　　實。
三、被告雖以被告四人之父劉佐堯原係任職陸軍第七訓練中心上尉訓練官，自四十六年結
　　婚後，因生活困難，且無住屋，而軍方亦無眷舍配給，蒙當時訓練中心指揮官口頭准
　　許，在系爭土地上蓋屋居住，並自四十六年起設立戶籍，其後每屆指揮官均了解被告
　　之父蓋屋居住之狀況，從未令被告之父拆除房屋，是以，系爭土地上前開房屋及地上
　　作物，均非無權使用等語為抗辯；然查，被告之抗辯，已為原告所否認在卷，被告亦
　　僅能提出其父親劉佐堯之答辯書一紙為證，然該答辯書亦僅係被告之父劉佐堯單方面
　　之陳述，並未附任何原告同意之書面資料，是以，被告之抗辯，即未可採信；況縱使
　　被告之上開抗辯為真實，被告之父係因任職上尉訓練官而得使用系爭土地，係因任職
　　關係獲准使用，核其性質，係屬於使用借貸，惟借用人應於契約所定期限屆滿時，返
　　還借用物，未定期限者，應於依借貸之目的使用完畢時返還之，民法第四百七十條第
　　一項前段定有明文；而所謂「依借貸之目的使用完畢時」，係指借用人因達成某目的
　　而向出借人借用其物後，嗣後後借用人之目的已因而達成，無須再繼續使用借用物者
　　而言（最高法院八十五年度台上字第一九五二號判決參照）；故因任職關係獲准配住
　　系爭房屋，固屬使用借貸之性質，然其既經離職，依借貸之目的，當然應視為使用業
　　已完畢，揆諸民法第四百七十條第一項前段規定，出借人自得據以請求交還系爭房屋
　　（最高法院四十四年台上字第八○二號判例參照）；準此，借用物依借貸之目的使用
　　完畢時，使用借貸關係即告終了而歸於消滅，貸與人依民法第四百七十條第一項前段
　　規定據以請求返還借用物，無待乎另為終止借貸契約之意思表示，而占有人此時亦失
　　其占有之權源；而查被告四人之父劉佐堯早已離職，其占有使用系爭土地之權源早已
　　消滅，已屬無權占有，故被告以系爭土地上前開房屋及地上作物之占有，係經原告同
　　意，均非無權使用等語之抗辯，顯無理由。
四、至於原告主張被告四人因繼承而取得如附件嘉義縣大林地政事務所九十一年四月十一
　　日複丈成果圖所示編號１所示面積０‧００一九公頃為磚木造涼棚，編號２所示面積
　　０‧０一三三公頃為未保存登記磚木造平房，編號３所示面積０‧００一三公頃為木
　　造涼棚，編號４所示面積０‧一四五五公頃為竹林及舖設水泥空地，編號５所示面積
　　０‧０七三八公頃為竹林之事實上處分權，因此訴請被告四人應負起拆除上開房屋及
　　除去上開地上作物及舖設水泥地之責任；然查，上開地上未保存建物現係由被告丁○○居住使用，竹林、檳榔等地上作物係由被告丁○○收成之事實，業據被告丁○○所
　　自認在卷（見本院九十年六月八日言詞辯論筆錄、九十年十一月二十三日言詞辯論筆
　　錄），因此，原告訴請對於上開地上建物及地上作物有事實上處分權之被告丁○○應
　　將坐落嘉義縣大林鎮○○段第六二九之五地號土地，如附件嘉義縣大林地政事務所民
　　國九十一年四月十一日複丈成果圖所示編號１所示面積０‧００一九公頃、編號２所
　　示面積０‧０一三三公頃、編號３所示面積０‧００一三公頃之地上建物拆除，以及
　　將編號４所示面積０‧一四五五公頃、編號５所示面積０‧０七三八公頃土地之地上
　　作物及舖設水泥除去，並將上開土地交還予原告，即有理由，應予准許；至於原告請
　　求被告丙○○、戊○○、己○○應將上開地上建物及地上作物除去，並將上開土地返
　　還原告，係以被告丙○○、戊○○、己○○三人繼承上開建物及地上作物之所有權等
　　語；然查，被告丙○○、戊○○、己○○與丁○○四人業於九十年四月三十日完成遺
　　產分割協議，有被告提出遺產分割協議書一紙在卷為證，而原告對於該遺產分割協議
　　書之真正亦未否認，僅是對被告丙○○、戊○○及己○○三人於遺產分割協議書上為
　　有關拋棄繼承之效力為爭執，有原告提出九十一年五月七日之準備書狀可證，因此，
　　自可信被告提出之遺產分割協議書為真正；而依據卷附遺產分割協議書所載，被告丙○○、戊○○及己○○三人雖係對於本件原告請求拆除標的即坐落嘉義縣大林鎮中坑
　　里芎蕉山六六之一號未保存登記建物之處分權表示為拋棄，然審酌被告所提出九十一
　　年二月八日書狀所載，被告丙○○、戊○○、己○○三人對於原告主張對於被告丁○○有拆除房屋及除去地上作物請求權並未否認，且抗辯其三人對於原告所有系爭土地
　　並無占用等語，又上開遺產分割協議書係對於被告四人所繼承財產為分配，包含金項
　　鍊、銀元舊幣等物品，因此，被告丙○○、戊○○、己○○及丁○○四人訂立上開遺
　　產分割協議書，其所用字詞雖係拋棄，實係被告丙○○、戊○○、己○○、丁○○四
　　人協議將本件原告請求拆除標的即坐落嘉義縣大林鎮中坑里芎蕉山六六之一號未保存
　　登記建物合意讓與由被告丁○○取得，並包含房屋四周之竹林、檳榔等地上作物，而
　　被告丁○○受讓上開房屋建物及四周竹林、檳榔等作物，雖上開未保存登記建物之受
　　讓，法律上因未能登記而不能取得所有權，但仍取得事實上之處分權，又竹林、檳榔
　　等作物，亦因上開協議而由被告丁○○取得所有權，因此，上開地上未保存登記建物
　　及竹林等作物，雖係由被告四人繼承所得，然自九十年四月三十日起，其有處分權者
　　已為被告丁○○無誤，實際占有系爭土地為被告丁○○，而與其餘被告無涉，因此，
　　原告於九十年五月一日起訴，請求無處分權之被告丙○○、戊○○及己○○三人拆除
　　上開建物並移除地上農作物，即無理由，此部份應予駁回。
五、按無權占有他人之土地，係侵害該土地所有人之所有權，應構成侵權行為，被害人對
　　於侵權行為人得請求賠償相當於租金之損害（最高法院六十七年度台上字第三六二二
　　號判例參照）；又數人共同不法侵害他人之權利者，連帶負損害賠償責任，民法第一
　　百八十五條第一項前段亦有明定。再按無法律上之原因而受利益，致他人受損害者，
　　應返還其利益，民法第一百七十九條定有明文。無權占有他人房地，可能獲得相當於
　　租金之利益，亦有最高法院六十一年台上字第一六九五號判例參照。被告四人所繼承
　　上開未保存登記建物及地上作物無權占有系爭土地已如前述，則上開占有能獲有相當
　　於租金之不當得利，並致原告受有損害，堪可認定，原告自得請求給付相當於租金之
　　不當得利；而城市地方房屋之租金，以不超過土地及其建築物申報總價額年息百分之
　　十為限，而此項規定於租用基地建築房屋者亦得準用，土地法第九十七條第一項、第
　　一百零五條分別定有明文；其次，所謂土地價額係指法定地價而言；土地所有人依土
　　地法所申報之地價為法定地價，土地法第一百四十八條、土地法施行法第二十五條、
　　平均地權條例第十六條前段亦定有明文；經查，上開坐落嘉義縣大林鎮○○段第六二
　　九之五地號土地，如附件嘉義縣大林地政事務所民國九十一年四月十一日複丈成果圖
　　所示編號１所示面積０‧００一九公頃、編號２所示面積０‧０一三三公頃、編號３
　　所示面積０‧００一三公頃、編號４所示面積０‧一四五五公頃、編號５所示面積０
　　‧０七三八公頃面積共計０‧二三五八公頃之未保存登記建物及地上作物，原係由被
　　告四人全體繼承取得，於九十年四月三十日方分割上開遺產之事實，已詳如前述，而
　　本件原告係於九十年四月三十日繫屬本院，亦有起訴狀上之本院收狀戳可證，是原告
　　請求被告四人連帶給付起訴前五年期間相當於租金之不當得利，自應予准許；而系爭
　　土地八十三年七月申報地價為每平方公尺九十元、八十六年七月之申報地價及八十九
　　年七月之申報地價均為每平方公尺一百一十元等情，亦有原告提出之嘉義縣大林地政
　　事務所地價證明書在卷可稽，本院另審酌系爭土地屬嘉義縣大林鎮中坑偏遠地區，且
　　系爭土地係供原告軍事訓練用地，其經濟或商業上的利用價值甚低，又被告四人原占
　　有使用建物係供日常生活居住使用，未有營利行為，所種植之作物亦係竹林及少量檳
　　榔等非高經濟性作物等情狀，亦經本院至現場勘驗屬實，有勘驗筆錄在卷足憑，則本
　　院認為系爭土地租金以該地申報總價額年息百分之五計算為適當，則原告得請求被告
　　四人應連帶給付自八十五年五月一日起至九十年四月三十日止相當於租金之損害賠償
　　，共計六萬二千零九十五元，析述如下（元以下均四捨五入）：
　　１、八十五年五月一日至八十六年六月：一萬二千三百八十元(90×2358×5%)×14/1
　　　　2=12380２、八十六年七月至九十年四月三十日：四萬九千七百十五元(2358×11
　　　　0×5%)×(3＋10/12)=49715至於原告另請求被告丁○○應自九十年五月一日起至
　　　　返還上開土地之日止，按年給付相當於租金之損害賠償，每年為一萬二千九百六
　　　　十九元，析述如下：
　　　　(2358×110×5%)=12969六、從而，原告本於民法第七百六十七條規定請求被告
　　　　丁○○應將坐落嘉義縣大林鎮○○段第六二九之五地號土地，如附件嘉義縣大林
　　　　地政事務所民國九十一年四月十一日複丈成果圖所示編號１所示面積０‧００一
　　　　九公頃、編號２所示面積０‧０一三三公頃、編號３所示面積０‧００一三公頃
　　　　之地上建物拆除，以及將編號４所示面積０‧一四五五公頃、編號５所示面積０
　　　　‧０七三八公頃土地之地上作物及舖設水泥除去，並將上開土地交還予原告，另
　　　　本於民法第一百八十四條、第一百八十五條、第一百七十九條請求被告四人連帶
　　　　給付六萬二千零九十五元（12380＋49715=62095）元及自九十年五月十二日起至
　　　　清償日止，按年息百分之五計算之遲延利息，並請求被告丁○○應自九十年五月
　　　　一日起至返還上開土地之日止，按年給付原告一萬二千九百六十九元暨依序自各
　　　　該年應給付日之翌日起至清償日止，按年息百分之五計算之利息，洵屬有據，應
　　　　予准許；至於原告請求其餘被告丙○○、戊○○、己○○三人應將上開土地返還
　　　　原告暨請求被告丙○○、戊○○、己○○三人應自九十年五月一日起至返還上開
　　　　土地之日止，按年給付相當於租金之損害賠償部分，及請求被告四人應連帶給付
　　　　超過六萬二千零九十五元部分及請求被告丁○○應給付超過一萬二千九百六十九
　　　　元部分及對被告丁○○所請求一萬二千九百六十九元部分自九十年五月十二日起
　　　　至九十一年五月一日止之法定遲延利息，則無理由，應予駁回。
七、遷讓及拆除房屋，非立時可就，本院斟酌實際情況，酌定被告履行期間為六個月，以
　　資兼顧。
八、又本件事證已臻明確，兩造其餘之攻擊防禦方法及舉證，均不影響本判決之結果，爰
　　不一一論述，併此敘明。
九、本件原告勝訴部分，兩造均陳明願供擔保，請准宣告假執行或免為假執行，經核於法
　　並無不合，爰分別酌定相當之擔保金額宣告之；至原告敗訴部分，其假執行之聲請即
　　失所附麗，不予准許。
十、據上論結，本件原告之訴為一部有理由，一部無理由，依民事訴訟法第七十九條但書
　　、第三百九十條第二項、第三百九十二條、第三百九十六條第一項判決如主文。
中　　　華　　　民　　　國　　　　九十一　　年　　　五　　　月　　二十七　　日
~B臺灣嘉義地方法院民事第二庭
~B　　法　官　陳杰正
右為正本係照原本作成。
如對本判決上訴須於判決送達後廿日內向本院提出上訴狀。
中　　　華　　　民　　　國　　　　九十一　　年　　　五　　　月　　二十七　　日
~B　　書記官　賴琪玲
